臺灣士林地方法院刑事判決　　　　　　94年度交簡上字第34號
上　訴　人　臺灣士林地方法院檢察署檢察官
上　訴　人
即　被　告　乙○○
　　　　　　　　　　樓
選任辯護人　陳守東律師
上列上訴人因被告過失傷害案件，不服本院94年度士交簡字第66
號，中華民國94年1 月31日第1 審簡易判決（聲請簡易判決處刑
案號：93年度偵字第9916號），提起上訴，本院判決如下：
    主  文
原判決撤銷。
乙○○從事業務之人，因業務上之過失傷害人，處拘役肆拾日，
如易科罰金，以參佰元折算壹日。緩刑貳年。
    事  實
一、乙○○為計程車司機，係從事駕駛業務之人，於民國92年10
    月18日上午11時10分許，駕駛車號8D─943 號營業小客車，
    沿臺北縣汐止市○○○路○ 段由基隆往臺北方向行駛，行經
    新臺五路1 段179 號時，欲至右前方路邊載客，本應注意其
    所駕駛之汽車在車道上沿直線行駛，若未預先以方向燈或手
    勢警示，並留予後方機車相當之反應時間，讓右後方直行機
    車先行或採取必要安全措施，而突有向左或向右行駛之動作
    ，將導致同車道後方直行機車可能防範不及因而衝撞其車尾
    ，而依當時情形係日間天氣晴、道路無障礙物、視距良好等
    情形觀之，並無任何足令乙○○不能注意之情事，其應注意
    並能注意而疏未注意，因見路邊有人招呼欲搭乘其車，乃急
    欲停靠路邊，未預先警示並留足夠之反應時間與後方機車，
    而突打方向燈同時減速並向右偏駛，適有同向無重型機車駕
    駛執照之丙○○騎乘車號ＯＳＴ—063 號重機車，自同車道
    後方超速以時速約60公里、且未與乙○○之汽車保持足夠車
    距而駛來，因閃避不及，在同一車道擦撞及乙○○之小客車
    左後側保險桿及加油箱下方，致使丙○○受有下顎骨右側髁
    突下與左側骨體骨折、左上正中及側門齒與右上正中門齒斷
    裂之傷害。經警至現場處理，乙○○於肇事後，在有偵查犯
    罪職權之機關尚不知何人為肇事者前，於警員甲○○接獲通
    報趕往現場處理時，主動向警員甲○○陳述經過，承認駕車
    肇事而自首接受裁判。
二、案經被害人丙○○訴由台北縣政府警察局汐止分局移送臺灣
    士林地方法院檢察署檢察官偵查後聲請簡易判決處刑。
    理  由
一、訊據被告乙○○固坦承有於右記時、地駕駛營業小客車為載
    客而與告訴人丙○○發生車禍，惟否認有何過失犯行，辯稱
    ：告訴人原本在自己的正後方，當時看到路邊有客人，有想
    要搭載客人但尚未有動作，也沒有變換車道，伊正打方向燈
    號欲向右行駛，在尚未變換車道時即遭告訴人自後方撞上，
    是告訴人的機車超速，剎車不及往右才撞到自己的車子，伊
    並無過失等語。經查：
  (一)依被告及告訴人均陳述，被告與告訴人於肇事前均行駛台北
    縣汐止市○○○路○ 段由西往東方向第2 車道，被告汽車在
    前，告訴人機車在後。又依告訴人陳述，其機車係行駛於被
    告同車道右後方，兩車距離約有2 、3 輛汽車之距離。
  (二)依本件道路交通事故道路現場圖顯示：在上開路段179 至18
    3 號之間發生本件車禍，肇事後，被害人之機車留在現場有
    西向東約4.5 公尺長直線之煞車痕，再往東約1.5 公尺，即
    有該機車之刮地痕，刮地痕之尾端在第2 車道與慢車道之分
    道線上，在刮地痕之尾端有告訴人之機車倒地，以上煞車痕
    及刮地痕均留在第2 車道，足認告訴人之機車係在該第2 車
    道發生撞擊後倒地。在第2 車道上開刮地痕東側（即車行方
    向前方）約5 公尺餘停有被告之汽車，車頭偏南（即車行方
    向偏右），其車身右側一小部分壓在第2 車道與慢車道間之
    分隔線上，參諸車行慣性之原理，被告之汽車應係在第2 車
    道肇事後，經煞車往原來行駛方向滑行，核對前開機車刮地
    痕，本件兩車撞擊之地點乃在第2 車道上，堪以認定。
  (三)被告汽車行駛於上開地點，被告見路邊有客人，即欲往右停
    靠，然其剛剛打方向燈，往右稍微偏駛，尚未變換至慢車道
    ，在原行駛之第2 車道上即遭告訴人機車自後方撞上等情，
    業據被告陳明。又據告訴人陳稱：被告之汽車雖未變換至慢
    車道，但被告在原車道突向右偏行，渠在右後方以60公里之
    時速行駛，不及閃煞，以致撞擊被告汽車右後側等語（見本
    院審理筆錄），證人即肇事時在被告汽車後方約50至70公尺
    駕車之丁○○亦證稱：告訴人在第2 車道從後撞到被告之計
    程車，被告計程車在快被撞倒時有打方向燈 (見本院同上審
    理筆錄）。是本件肇事經過，應係被告在原車道突然打方向
    燈同時向右稍作偏行，同車道右後方行駛之告訴人機車，因
    超速，且未保持足夠之行車安全距離，致不及閃避，堪以認
    定。
  (四)道路交通安全規第94條第3 項則規定：前車如須減速暫停，
    駕駛人預先顯示燈光或手勢告知後車，後車駕駛人應隨時注
    意前車之行動。被告未預先顯示燈光，或以手勢告知後方，
    乃突然打方向燈同時向右稍作偏行，致後方亦有上述違規情
    形之告訴人閃煞不及，被告依當時情形，亦無不能注意之情
    形，被告竟疏於注意致告訴人所駕駛之機車追撞其所駕駛之
    車輛，被告確有上開過失，應甚明確；又由告訴人自承於案
    發時超速，以約60公里之時速行駛，且與被告之汽車保持2
    、3 輛之車距等語，顯然在該行速下不足以防範前車臨時煞
    停之情況，及卷附被告汽車右後保險桿、左後側加油箱下方
    及告訴人機車車頭均有擦撞痕之照片等綜合觀之，告訴人所
    駕駛之機車，於案發時因與被告駕駛之汽車未保持足夠之行
    車安全間隔，且超速，亦同為本案車禍事故發生之原因，告
    訴人與有過失，亦甚明確。然被告對於本件車禍之發生既有
    過失，其過失犯行罪責，自不因告訴人與有過失而得免除，
    僅係量刑時得資為參酌之事由而已，併此敘明。至於本件經
    送臺灣省台北縣區車輛行車事故鑑定委員會及台灣省車輛行
    車事故覆議鑑定肇事原因，鑑定結果均認，係被告變換車道
    未注意右後直行車，為肇事主因，告訴人無照駕駛普通重機
    車，未注意車前狀況為肇事次因，然被告尚未變換車道行駛
    ，僅在原車道突然減速並偏右行駛即肇事，已如前述，且告
    訴人超速，鑑定結果未作該認定，因此，本院與上開鑑定意
    見有不同之認定，併此敘明。
  (五)告訴人因本件車禍，受有如事實欄所載之傷，有三軍總醫院
    附設民眾診療服務處診斷證明書1 份在卷可稽（見同上偵查
    卷第35頁）。被告之過失行為與告訴人所受傷害間顯具有相
    當因果關係，同堪認定。
  綜上所述，本案事證明確，被告之過失犯行，洵堪認定，應依
  法論科。
二、按刑法上所謂業務，係指個人基於其社會地位繼續反覆所執
    行之業務，而汽車駕駛人之駕駛工作，乃隨時可致他人身體
    、生命於危險之行為；然為期便捷交通、流暢運輸、發展經
    濟、提昇人類福祉，故對此類危險性工作，仍應予容許，性
    質上屬於可容許危險之範疇。惟從事此類繼續、反覆行為（
    業務）之人（駕駛人），均應盡其經常注意，俾免他人受有
    危險之特別注意義務。被告於案發當時，從事計程車之駕駛
    ，乃以駕駛為業務之人。其因駕駛過失致告訴人成傷，核其
    所為，係犯刑法第284 條第2 項前段之業務過失傷害罪。被
    告於肇事後告訴人經救護車送醫，被告留在現場，於未被有
    偵查犯罪職權之機關或公務員發覺前，即主動在肇事現場向
    前來處理之員警甲○○坦承肇事，自承犯罪，此為被告供承
    在卷，此經證人即處理之員警甲○○（見本院卷審理筆錄第
    17 頁）， 是以被告涉犯本件業務過失傷害罪行，在被告向
    到場處理之員警自承犯罪之前，均屬尚未被發覺行為人，仍
    屬對於未發覺之罪自首而接受裁判，應依刑法第62條前段規
    定減輕其刑，並依法先加後減之。
三、原審對被告予以論罪科刑，固非無見，惟查，被告尚未變換
    車道，即遭告訴人自後方追撞，又本件告訴人超速、未保持
    安全行車距離，對車禍之發生與有之過失，已如前述，原審
    未予斟酌，容有未洽，檢察官上訴指摘原判決量刑過輕，及
    被告上訴以其無過失為由，雖均無理由，惟原判決既有可議
    而無可維持，應予以撤銷改判，爰審酌被告之過失情節尚稱
    輕微，告訴人過失情節較重，且告訴人無重型機車之駕駛執
    照竟騎乘重型機車，暨被告於本院審理中與告訴人達成和解
    ，尚未清償完畢等各項情狀，量處如主文第二項所示之刑，
    並諭知易科罰金之折算標準，以資懲儆。末查，被告前未曾
    受有期徒刑以上刑之宣告，此有臺灣高等法院被告前案紀錄
    表1 份附卷可稽，本院審酌被告因一時疏忽，誤觸刑章，情
    節非重，且於事後已於本院調解委員調解時，同意包含強制
    責任險給付告訴人10萬元作為賠償，經此起訴、審判，當知
    所警惕，信無再犯之虞，因認其所受宣告之刑以暫不執行為
    適當，爰併諭知緩刑2 年，以啟自新。
據上論斷，應依刑事訴訟法第455 條之1 第1 項、第3 項、第36
9 條第1 項前段、第364 條、第299 條第1 項前段，刑法第284
條第2 項前段、第62條前段、第41條第1 項、第74條第1 款，罰
金罰鍰提高標準條例第1 條前段、第2 條，判決如主文。
本案經檢察官薛嘉珩到庭執行職務。
中　　華　　民　　國　　94　　年　　10　　月　　20　　日
                  刑事第七庭審判長法  官  趙文卿
                                  法  官  吳祚丞
                                  法  官  楊得君
以上正本證明與原本無異。
不得上訴。
                                  書記官  嚴慧萍
中　　華　　民　　國　　94　　年　　10　　月　　26　　日
論罪法條：
刑法第284 條第1 項前段
因過失傷害人者，處六月以下有期徒刑、拘役或五百元以下罰金
，致重傷者，處一年以下有期徒刑、拘役或五百元以下罰金。
